臺灣臺中地方法院刑事判決　　　　　　　　　　　　　九十年度易字第二二五八號
　　公　訴　人　臺灣臺中地方法院檢察署檢察官
　　被　　　告　丙○○○
　　　　　　　　乙○○
右列被告等因竊盜案件，經檢察官提起公訴（九十年度偵字第一０七八一號），本院
判決如左：
    主  文
丙○○○、乙○○均無罪。
    理  由
一、公訴意旨略以：被告丙○○○、乙○○二人於民國（下同）九十年六月八日零時
    三十分許，與同案被告甲○○（業經審結）搭乘由同案被告戊○○（亦經審結）
    所駕駛之為姓名年籍不詳，綽號「阿Ｂ」之友人所有之車號不詳之紅色自用小客
    車，由苗栗往臺中方向行駛，行經臺中縣后里鄉○○路二七五號前，見丁○○所
    有之車號為Ａ４—５９８７號自用小客車停放該處，該車未經車主熄火及取下車
    鑰匙，且駕駛座之車窗未關，被告丙○○○、乙○○即共同意圖為自己不法之所
    有，由同案被告甲○○下車走到前開丁○○所有之自用小客車之駕駛座旁，伸手
    開啟車門之中央控制鎖，並進入車內啟動該車電門後將該自用小客車駛離現場而
    予以竊取，被告丙○○○、乙○○則與同案被告戊○○在原車上擔任把風之工作
    ，同案被告甲○○得手後，旋即駕駛該竊得之自用小客車與同案被告戊○○駕駛
    原車搭載被告丙○○○、乙○○二人駛離現場，適為車主丁○○所發現，即向臺
    中縣警察局大甲分局義里派出所報案。渠等則至三義、后里交界處時，改由被告
    乙○○駕駛原車號不詳之紅色自用小客車返回苗栗市，同案被告戊○○則駕駛前
    開竊得之自用小客車搭載被告丙○○○以及同案被告甲○○繼續往臺中縣東勢鎮
    之方向行駛，迄同日凌晨一時許，途經臺中縣東勢鎮○○路段前，為臺中縣警察
    局東勢分局警員查明為失竊贓車，旋即駕駛偵防車尾隨在後，並以無線電聯絡警
    網攔檢，同案被告戊○○則加速逃逸，於同日凌晨二時三十分許，至臺中現和平
    鄉八仙山森林遊樂區林道處，為圍捕員警開槍射中該自用小客車輪胎而查獲，並
    循線查獲被告乙○○，因認被告丙○○○、乙○○二人涉嫌與同案被告戊○○、
    甲○○共犯刑法第三百二十一條第一項第四款之結夥三人以上犯竊盜罪等犯行云
    云。
二、按「犯罪事實應依證據認定之，無證據不得推定其犯罪事實，又不能證明被告犯
    罪者，應諭知無罪之判決。」，刑事訴訟法第一百五十四條、第三百零一條第一
    項前段分別定有明文。而刑事訴訟法上所謂認定犯罪事實之證據，係指足以認定
    被告確有犯罪行為之積極證據而言，該項證據自須適合於被告犯罪事實之認定，
    始得採為斷罪資料，最高法院二十九年上字第三一０五號著有判例。又認定犯罪
    事實所憑之證據，無論係直接證據或間接證據，其為訴訟上之證明，須於通常一
    般之人均不致有所懷疑，而得確信其為真實之程度者，始得據為有罪之認定，倘
    其證明尚未達到此一程度，而有合理之懷疑存在，復無其他調查途徑可尋，法院
    即應為無罪之判決，最高法院七十六年台上字第四九八六號著有判例可資參照。
    再按「共同被告不利於己之陳述，固得採為其他共同被告犯罪之證據，惟此項不
    利之陳述，須無瑕疵可指，而就其他方面調查，又與事實相符，始得採為其他共
    同被告犯罪事實之認定。」，最高法院四十六年台上字第四一九號著有判例可資
    參照。
三、公訴意旨認被告丙○○○、乙○○與同案被告戊○○、甲○○共同涉犯結夥三人
    以上竊盜之犯行，無非係以被告丙○○○坦承案發時確實坐在同案被告戊○○駕
    駛之紅色自用小客車上、被告乙○○則經被告丙○○○與同案被告戊○○、甲○○之指述亦於案發時在坐在該紅色自用小客車上，以及同案被告戊○○、甲○○
    曾於警訊時供稱被告丙○○○、乙○○於同案被告甲○○竊取被害人丁○○所有
    之自用小客車時，亦與其在原乘車輛上擔任把風之工作（參閱臺灣臺中地方法院
    檢察署九十年度偵字第一０七八一號卷宗第三０頁、第三四頁）等語，又同案被
    告戊○○曾於偵查中供稱：「（問：偷取Ａ４—５９８７號自小客車的時候，丙○○○是否在睡覺？）他應該知道我們在偷車。」（參閱偵卷第九五頁、第九六
    頁）、「（問：乙○○是否也知道甲○○要偷車？）知道」（參閱偵卷第九六頁
    ）等不利於己之陳述等語為其論述該四名被告有結夥三人以上竊盜之依據。惟被
    告丙○○○於偵查及本院審理中、乙○○則於本院審理時，均堅決否認有何與同
    案被告戊○○、甲○○共同竊取前開車號Ａ４—５９８７號自用小客車之犯行，
    被告丙○○○辯稱：當天是被告戊○○幫其刺青，刺完後叫被告甲○○開車來載
    其回家，被告甲○○、乙○○來時說要開車去逛一逛，其於上車後因為刺青很累
    ，約十幾分鐘後就睡著了，不知道期間發生什麼事情，一直到被告戊○○在路邊
    停車時，方醒來看見被告甲○○從前面一台ＢＭＷ（按：即前開被害人丁○○之
    自用小客車）的車上下來，被告戊○○說要換車，並叫乙○○把紅色喜美（按：
    即被告等人原搭乘之車輛）開回苗栗，其則隨同被告戊○○搭上該ＢＭＷ的車子
    前往臺中等語（參閱偵卷第八十六頁、本院九十年八月八日之審判筆錄、本院九
    十一年二月二十七日之審判筆錄）等語；被告乙○○則辯稱：沒有共同偷車，當
    時是坐在車子的後座玩手機，雖然有聽到同案被告戊○○及甲○○說要去牽車的
    事情，但是不清楚是誰提議的，而且被告甲○○下車時也不知道他們要幹嘛，所
    以也沒有表示任何意見等語（參閱本院九十一年四月十一日之訊問筆錄、九十一
    年四月二十四日之審判筆錄）等語。惟依前二、後段所述，共同被告不利於己之
    陳述須無疵瑕可指，而就其他方面調查，又與事實相符合者，始得採為其他共同
    被告犯罪事實之認定，而本件同案被告戊○○、甲○○如前所述之被告丙○○○
    、乙○○有參與竊車犯行之供稱，均係如「應該知道」、「沒有表示反對意見」
    等臆測被告丙○○○、乙○○有參與犯案之主觀上構成要件該當之語，此當不足
    以作為認定被告等有參與犯案之唯一事證，再者，公訴人未斟酌其他相關事實，
    而逕參酌被告丙○○○、乙○○於案發時均在車上等情節作為認定被告丙○○○
    、乙○○有共同參與犯案之行為之依據，亦顯有不足，則本件實有調查其他相關
    事證以釐清被告丙○○○、乙○○是否參與本件犯行之必要。經查：被告丙○○○於案發當天確實係先接受同案被告戊○○刺青後，方搭乘同案被告戊○○之車
    前往臺中，上車沒多久被告丙○○○即在後座睡著了，直至同案被告戊○○、甲○○下車竊取被害人丁○○之自用小客車時，均仍在後座睡覺；而被告乙○○在
    車上係坐在後座玩他自己的東西，並沒有參與被告戊○○以及甲○○之交談，對
    於同案被告戊○○、甲○○要竊車之事亦未表示意見，當時只有被告甲○○、戊○○下手偷車等情；以及當天係由被告戊○○示意被告甲○○下車竊取該路旁停
    放之自用小客車，而由擔任駕駛之同案被告戊○○在一旁擔任把風之工作等情，
    業據同案被告戊○○、甲○○於本院審理時數度到庭供述綦詳（參閱本院九十年
    八月八日審判筆錄、九十年九月五日、七日訊問筆錄、九十年十月十七日審判筆
    錄、九十一年二月二十七日審判筆錄、九十一年五月八日審判筆錄），顯見本件
    被告丙○○○及乙○○自始至終均未曾參與同案被告戊○○、甲○○為本件竊盜
    犯行之討論以及分擔任何竊盜行為之工作，尚難以被告丙○○○及乙○○係在同
    一台車上且未能阻止被告戊○○、甲○○為本件犯行之情節即認定彼等與同案被
    告戊○○、甲○○間具有何犯意之聯絡或行為之分擔，被告丙○○○、乙○○之
    辯解應堪採信，故本件難遽以刑法第三百二十一條第一項第四款之罪論擬。此外
    ，復查無其他積極確切之事證足認被告丙○○○、乙○○二人所有何公訴人所指
    之犯行，既不能證明該二被告犯罪，自應依法為其二人無罪判決之諭知。
四、末查本件被告丙○○○、乙○○經合法傳喚，無正當理由不到庭，本院認本件係
    應判無罪之案件，爰不待其陳述而依刑法第三百零六條之規定逕行判決，附此敘
    明。
據上論斷，應依刑事訴訟法第三百零一條第一項、第三百零六條，判決如主文。
中      華      民      國      九十一      年      七    月    十二    日
                                  臺灣臺中地方法院刑事第七庭
                                      法  官  林  學  晴
右正本證明與原本無異。
如不服本判決，應於送達後十日內向本院提出上訴狀 （須附繕本） ，上訴於台灣高等
法院台中分院。
                                      書記官
中      華      民      國      九十一      年      七    月    十二    日
